臺灣雲林地方法院民事判決　　　　　　　 94年度訴字第179號
原　　　告　丙○○
特別代理人　乙○○○
被　　　告　甲○○
上列當事人間請求損害賠償事件，本院於民國94年5 月18日言詞
辯論終結，判決如下：
    主  文
被告應給付原告新台幣伍拾伍萬伍仟壹佰陸拾元，及自民國九
十四年一月二十日起至清償日止，按週年利率百分之五計算之利
息。
原告其餘之訴駁回。
訴訟費用由被告負擔四分之一，餘由原告負擔。
本判決第一項於原告以新台幣壹拾玖萬元為被告供擔保後，得假
執行，但被告如以新台幣伍拾伍萬伍仟壹佰陸拾元為原告預供
擔保後，得免為假執行。
原告其餘假執行之聲請駁回。
　　事實及理由
一、原告主張：被告於民國91年10月22日上午11時30分許，駕駛
    車牌號碼ＳＦ─2793號自用小貨車，沿雲林縣斗六市○○里
    ○○路，由北往南方向行駛於內側快車道，途經該路段 921
    號住宅前，竟罔視交通安全規則，貿然變換車道，欲向右轉
    入路旁建築工地，而撞及原告騎乘之車號ＭＬＴ─007 號重
    型機車，致原告因而受有頭部外傷、臉部裂傷、左大腳趾外
    傷性骨折並截肢及左膝臏骨開放性骨折等傷害，並因傷及腦
    部，達中度痴呆程度，爰依侵權行為損害賠償之法律關係提
    起本訴等語。並聲明：
　(一)被告應給付原告新台幣（下同）2,718,291 元，及自起訴狀
　  繕本送達之翌日起，按週年利率5%計算之利息。
　(二)願供擔保，請准宣告假執行。
二、被告則以：被告對系爭車禍之發生確有過失，惟原告亦與有
    過失，請求過失相抵，且原告請求之喪失勞動能力、慰撫金
    之金額過高，被告無法負擔等語，資為抗辯。並聲明：
　(一)原告之訴駁回。
　(二)如受不利判決，願供擔保免為假執行。
三、兩造不爭執之事實：
  (一)被告於91年10月22日上午11時30分許，駕駛車牌號碼ＳＦ－
    2793號自用小貨車，沿雲林縣斗六市○○里○○路（為雙向
    二車道），由北往南方向行駛於快車道（內車道），途經該
    路段921 號住宅前，理應注意汽車在雙向二車道行駛，在快
    慢車道間變換車道時，應讓直行車先行，並注意安全距離，
    而依當時情形，又無不能注意之情事，竟疏於注意，貿然變
    換車道，欲向右轉入路旁建築工地，適同向被告騎乘車號Ｍ
    ＬＴ－007 號重型機車行駛於慢車道（外車道），亦疏未注
    意車前狀況，而閃避不及，機車前輪撞及自小貨車右後側車
    身，致原告人車倒地後，並受有頭部外傷、臉部裂傷、左大
    腳趾外傷性骨折並截肢及左膝臏骨開放性骨折等傷害，並因
    傷及腦部，致中度痴呆，達重大難治之程度。
　(二)對原告主張請求之醫療費用163,761 元，及看護費用360,00
　  0元不爭執。
  (三)對原告以每月工資15,800元為計算其喪失勞動能力之基準不
    爭執。
　(四)兩造呈報之職業、教育、收入等身分地位各情不爭執。
　(五)原告業已領取強制汽車責任保險金530,000元。
四、按因故意或過失，不法侵害他人之權利者，負損害賠償責任
    ，民法第184 條第1 項前段定有明文。再不法侵害他人之身
    體或健康者，對於被害人因此喪失或減少勞動能力，或增加
    生活上之需要時，應負損害賠償責任；不法侵害他人之身體
    、健康、名譽、自由、信用、隱私、貞操，或不法侵害其他
    人格法益而情節重大者，被害人雖非財產上之損害，亦得請
    求賠償相當之金額，同法第193 條第1 項、第195 條第1 項
    亦分別定有明文。查被告因上開過失行為致發生本件車禍，
    而造成原告受有前開之傷害，業如前述，乃構成侵權行為，
    揆之前開法律規定可知，被告自應負損害賠償責任。茲就原
    告請求之金額分別審核如下：
　(一)醫療費用、看護費用部分：
　　原告主張其因系爭車禍受有上開傷害，無法自理生活，起居
    有賴他人照顧，致支出醫療費用共計163,761 元，及看護費
    用360,000 元等語，業據其提出醫療收據等為證，復為被告
    所不爭執，是原告因被告上開過失行為致分別受有共計163,
    761元、360,000元之醫療費用、看護費用損失。
　(二)喪失勞動能力部分：
　1.原告主張其因系爭車禍致喪失勞動能力，業據其提出診斷書
  　等為證，被告雖否認原告主張之上開情節，惟本院於92年度
    交易字第63號案件審理被告過失傷害犯行時，為明瞭原告自
    系爭車禍受有上開傷害迄今，病況為何等相關情事，乃依職
    權向行政院衛生署雲林醫院、財團法人彰化基督教醫院、財
    團法人長庚紀念醫院嘉義分院調取原告病歷資料，並囑託財
    團法人長庚紀念醫院嘉義分院鑑定，原告並於93年4 月6 日
    、同年9 月3 日前往財團法人長庚紀念醫院嘉義分院鑑定其
    目前傷勢為何等情，財團法人長庚紀念醫院嘉義分院鑑定完
    畢，並於93年11月2 日回覆謂：「．．綜觀上述，徐員（按
    為原告）於91年10月22日發生車禍引起腦傷, 迄今仍留有明
    顯之後遺症，且經半年追蹤，情形仍未見改善，呈現中度痴
    呆狀態。徐員表情淡漠、話少，整天躺床，與車禍前活潑、
    外向、勤快之人格，有明顯．．無法處理複雜之自身事務，
    無法獨立謀生及自我照顧，因徐員腦部受傷迄今已2 年，加
    上其年齡較大，不利於復原，依目前醫學知識判斷，其可治
    療及改善之程度有限，已達重大難治之程度。」有該院93年
    11 月2日（93）長庚院嘉字第921 號函附於上開刑事卷可參
    ，足認原告主張其業已完全喪失勞動能力之情，應屬可採，
    被告空言否認，要無足採。
　2.再查，原告為33年1 月2 日出生，此有其年籍資料在卷可憑
    ，車禍發生時年為58歲，仍能從事農業勞動工作，足徵其於
    車禍發生前健康狀況尚佳，參酌勞動基準法第53條、第54條
    自請退休及強制退休之年齡，分別為55歲、工作25年以上及
    60歲等規定，認為原告之勞動年齡應可達60歲，亦即自原告
    受傷翌日（即91年10月23日）起算至60歲（即93年1 月2 日
    ）止，計1 年2 個月又11天，則原告因本件車禍受傷喪失其
    原有勞動能力自以1 年2 個月又11天，及上開兩造不爭執點
    第(三)項即每月工資15,800元計算依據較為可採，故原告喪失
    勞動能力損失共計226,472元。
    （計算式：﹝15,800×9 個月＋〈15,800÷30〉×26天 )﹞
    ＋﹝ (15,800×3.00000000) ＋ (15,800×0.5 ×〈4.0000
    0000－0.00000000〉﹞=226,472  (元以下四捨五入，下同)
    ）（按原告提起本件訴訟繫屬之日期為92年8 月18日，故自
    該日之前，原告所請求之減少勞動能力損失部分無預扣利息
    之問題，而自該日以後，因原告請求被告應一次給付其減少
    勞動能力部分，故應扣除中間利息。）
  (三)精神慰撫金部分：
    本院斟酌原告為國小肄業，事發前務農，名下有5 筆不動產
    ，因本件車禍受有頭部外傷、臉部裂傷、左大腳趾外傷性骨
    折並截肢及左膝臏骨開放性骨折等傷害，並因傷及腦部，致
    中度痴呆，達重大難治之程度，並因而終身喪失勞動能力，
　　原告身體、精神痛苦煎熬非比尋常。被告為高中畢業，從事
　  建築行業，每天收入約1,800 元，名下有3 筆不動產，及 2
    輛車輛，並於92年度受有225,000 元之薪資所得（見財政部
    台灣省國稅局雲林縣分局94年4 月25日中區國稅雲縣四字第
    0940006462號函），經濟狀況普通，然被告於事發當時行經
    上開地點時，理應注意汽車在雙向二車道行駛，在快慢車道
    間變換車道時，應讓直行車先行，並注意安全距離，而依當
    時情形，又無不能注意之情事，竟疏於注意，貿然變換車道
    ，欲向右轉入路旁建築工地，不慎撞及原告，致原告因此受
    有上開傷害，而中度痴呆，一息雖存，然已無法享受生命之
    光彩，然被告於事發後均自承其就系爭車禍發生有過失，僅
    因原告請求金額過鉅，而無法達成和解等一切情狀，認原告
    所得請求之800,000元為適當。
五、惟按損害之發生或擴大，被害人與有過失者，法院得減輕賠
    償金額或免除之，重大之損害原因，為債務人所不及知，而
    被害人不預促其注意或怠於避免或減少損害者，為與有過失
    ，民法第217 條第1 項及第2 項定有明文，此即過失相抵之
    法則。本件被告駕駛上開車輛途經上開地點，理應注意汽車
    在雙向二車道行駛，在快慢車道間變換車道時，應讓直行車
    先行，並注意安全距離，而依當時情形，又無不能注意之情
    事，竟疏於注意，貿然變換車道，欲向右轉入路旁建築工地
    ，適同向被告騎乘車號ＭＬＴ－007 號重型機車行駛於慢車
    道（外車道），亦疏未注意車前狀況，而閃避不及，機車前
    輪撞及自小貨車右後側車身，致發生本件車禍之事實，為兩
    造所不爭執，復經台灣省嘉雲區車輛行車事故鑑定委員會鑑
    定亦認定「．．(二)若林車（按為被告）擦撞部位在林車右後
    側，則：１甲○○駕駛自小客車，於快慢車道間變換車道時
    ，未注意車前狀況，為肇事主因。２丙○○駕駛重機車，未
    注意車前狀況，為肇事次因。」有該委員會92年4 月1 日嘉
    鑑字第920264號函附於上開刑事卷可稽，是原告就本件車禍
    之發生與有過失甚明，本院審酌兩造各開過失情節，認原告
    應負30% 之肇事責任，被告應負70% 之肇事責任，爰減輕被
    告賠償金額30% 。依此計算，被告應賠償原告之金額為1,08
    5,163 元（計算式： (163,761 ＋360,000 ＋226,472 ＋80
    0,000) ×70 %＝1,085,163）。
六、末按保險人依本法規定給付之保險金，視為加害人或被保險
    人損害賠償金額之一部分；加害人或被保險人受賠償請求時
    ，得扣除之；本法所稱被保險人係指依第四條投保本保險及
    其他因使用或管理被保險汽車造成汽車交通事故之人；本法
    所稱加害人係指交通事故之行為人；強制汽車責任保險法第
    30條、第8 條、第9 條第1 項分別定有明文。本件被告為前
    開交通事故之肇事者，及依法投保強制汽車責任保險之人，
    且原告已受領強制汽車責任保險金530,000 元等事實，已如
    前述，並為兩造所不爭執，依前開規定，原告所受領之保險
    金530,000 元自應視為被告損害賠償金額之一部，是本件原
    告所得請求被告賠償之金額為555,163 元（計算式：1,085,
    163－530,000＝555,163）。
七、綜上所述，原告本於侵權行為之損害賠償請求權，請求被告
    賠償555,163 元，及自起訴狀繕本送達翌日即94年1 月20日
    起至清償日止，按週年利率5%計算之利息，為有理由，應予
    准許，其餘之請求，為無理由，應予駁回。兩造均陳明願供
    擔保宣告或免為假執行，經核原告勝訴部分，核無不合，爰
    分別酌定相當擔保金額宣告之。至於原告敗訴部分，其假執
    行宣告之聲請亦失所附麗，應併予駁回。
八、訴訟費用負擔之依據：民事訴訟法第79條。
中　　華　　民　　國　　94　　年　　5 　　月　　27　　日
                  民事第二庭    法  官  陳秋如
以上正本係照原本作成。
如對本判決上訴，須於判決送達後20日內向本院提出上訴狀（需
附繕本）。
中　　華　　民　　國　　94　　年　　5 　　月　　27　　日
                                書記官　沈瑞芳
